臺灣臺南地方法院民事判決　　　　　　　 96年度訴字第699號
原　　　告　乙○○
訴訟代理人　丙○○
被　　　告　甲○○
上列當事人間請求侵權行為損害賠償事件，經本院於民國96年8
月8日言詞辯論終結，判決如下：
    主  文
被告應給付原告新臺幣貳拾參萬柒仟肆佰零捌元。
原告其餘之訴駁回。
訴訟費用新臺幣陸仟柒佰貳拾元，其中新台幣貳仟陸佰捌拾捌元
部分由被告負擔，餘由原告負擔。
本判決第一項得假執行。但被告如以新臺幣貳拾參萬柒仟肆佰零
捌元為原告預供擔保，得免為假執行。
    事實及理由
一、被告甲○○經受合法通知，未於言詞辯論期日到場，核無民
    事訴訟法第386條所列各款情形，爰依原告之聲請，由其一
    造辯論而為判決。
二、原告起訴主張：被告於民國95年5月31日晚間7時39分許，駕
    駛車號TD-6361號自小客車，沿臺南縣新市鄉○○路由北向
    南行駛，行經該路與華興街口欲左轉至華興街時，與沿中正
    路由南向北作直行之騎乘車牌號碼BVB-197號重型機車之原
    告發生碰撞，由於被告為無照駕駛且又為左轉彎車輛未注意
    讓原告直行車先行而逕自轉彎，致原告遭碰撞後彈出，再撞
    擊在華興街口停等紅燈、由訴外人余慶智所駕駛車號852-MJ
    號營小客車，並致原告倒於該計程車左前車門，因而受有頸
    椎損傷併椎間盤突出合併頸脊髓損傷、顏面撕裂傷合併多處
    擦傷、左小腿挫傷等嚴重傷害，迄今仍因脊椎神經受損而無
    法工作。而被告因上開行為業經鈞院96年度交簡字第162號
    刑事判決判處拘役59日確定處，但原告至今除強制險理賠新
    台幣（下同）6萬元外，仍未獲得被告任何賠償，為此爰依
    侵權行為之法律關係，請求被告應賠償原告醫療費用50,000
    元、不能工作之損失470,000元、精神慰撫金100,000元等項
    損害，並聲明求為判決：被告應給付原告620,000元等情；
    被告則經合法通知，未於言詞辯論期日到場，亦未提出書狀
    作任何聲明或陳述。
三、查原告主張被告未考領駕駛執照，竟於95年5月31日晚上7時
    39分許，駕駛車牌號碼TD-6361號自用小客車（惟該車車牌
    業經註銷），沿臺南縣新市鄉○○路由北向南方向行駛，行
    經該路與華興街口欲左轉時，因疏未注意讓直行車先行，撞
    及當時沿中正路自南往北直向行駛、由原告騎乘之車牌號碼
    BVB-197號重型機車，致原告被碰撞後彈出，再撞擊在華興
    街口停等紅燈、由訴外人余慶智所駕駛車號852-MJ號營小客
    車，並致原告倒於該計程車左前車門，因而受有頸椎損傷併
    椎間盤突出合併頸脊髓損傷、顏面撕裂傷合併多處擦傷、左
    小腿挫傷等傷害。而原告受創後，經人送往臺南縣永康市奇
    美醫院急救，翌日再轉往高雄縣燕巢鄉義大醫院住院及手術
    ，直到95年6月17日始行出院。至被告前揭行為，業經臺灣
    臺南地方法院檢察署檢察官認其涉犯刑法第284條第1項之過
    失傷害罪嫌，而以96年度偵字第486號聲請簡易判決處刑，
    並經本院於96年2月5日以96年度交簡字第162號認定被告成
    立過失傷害罪，判處拘役59日確定，被告嗣於96年4月30 日
    經執行檢察官發監執行，執行期滿日為96年6月27日等事實
    ，業據其提出奇美醫院收據4紙、義大醫院收據9紙、義大醫
    院診斷證明書一份等文件在卷可證，並經本院依職權調取本
    院96年度交簡字第162號刑事卷全卷核閱屬實，雖被告未於
    言詞辯論期日到庭爭執，亦未提出書狀或證據作何答辯或陳
    述，以供本院審酌，惟綜觀上開證據資料，足堪信原告前揭
    主張為真正。則本件所應審究者厥為：
   1、被告就原告上開因車禍事故受傷之結果，是否負有過失責
      任？且原告就該事故之發生是否與有過失，雙方過失比例
      應為若干？
   2、原告請求損害賠償之各項費用（包含醫療費用、不能工作
      之損害、精神慰藉金等項），是否合理？
   3、原告於扣除應自行負擔之過失比例及受領強制險之理賠後
      ，得向被告請求賠償之數額應為若干？以下分述之。
四、按汽車駕駛執照為駕駛汽車之許可憑證，由駕駛人向公路監
    理機關申請登記，考驗及格後發給之。汽車駕駛人經考驗及
    格，未領取駕駛執照前，不得駕駛汽車；其次，汽車行駛至
    交岔路口，轉彎車應讓直行車先行；又汽車行駛時，駕駛人
    應注意車前狀況及兩車併行之間隔，並隨時採取必要之安全
    措施，為道路交通安全規則第50條第1項、第102條第1項第7
    款、第94條第3項所明定。本院查：
   1、被告未考領駕駛執照，竟仍駕駛TD-6361號自小客車行駛
      於台南縣新市鄉○○路上，嗣於中正路與華興街交岔口時
      ，貿然左轉，未讓原告直行騎乘之機車先行，撞及原告騎
      乘之機車等情，有台南縣警察局道路交通事故現場圖、道
      路交通事故調查報告表(一)、(二)及事故現場照片14紙附於上
      開刑事卷足憑，並經本院依職權調閱上開被告過失傷害案
      件刑事卷宗核閱屬實，而依卷附道路交通事故調查表記載
      車禍當時當時為夜間有照明、天氣晴、視距良好、路面無
      缺陷、無障礙物，客觀上並無不能注意之情狀，是被告應
      注意能注意，竟疏未注意而貿然左轉，撞及原告騎乘之機
      車，致原告被碰撞後彈出，再撞擊在華興街口停等紅燈、
      由訴外人余慶智所駕駛車號852-MJ號營小客車，並致原告
      倒於該計程車左前車門，而受有頸椎損傷併椎間盤突出合
      併頸椎損傷、顏面撕裂傷合併多處擦傷、左小腿挫傷等傷
      害，且參諸被告不僅無照駕駛，甚又駕駛業經註銷車牌之
      TD-6361號自小客車於道路上，揆諸前揭道路交通安全規
      則第50條第1項、第102條第1項第7款規定，被告本不得駕
      駛，更不應將註銷牌照之車輛開車上路，如其未駕車上路
      ，根本不會發生本件車禍事故，詎被告無視其不備駕駛許
      可資格仍駕車上路後，竟又不注意原告之直行車擅自左轉
      ，則被告就事故之發生自有過失，且其過失行為與原告受
      傷結果間亦有相當因果關係，堪認被告應對原告負侵權行
      為損害賠償責任甚明。
   2、次查，車禍當時當時為夜間有照明、天氣晴、視距良好、
      路面無缺陷、無障礙物，客觀上並無不能注意之情狀，參
      諸被告於警訊時陳稱：「當時我駕車沿中正路南向快車道
      北向南行駛，行駛到達肇事地點路口做左轉彎，因對向車
      有車輛，因此我於路口中心處停等，於剛起步時對方車由
      我對向北向快車道南向北行駛，發生碰撞因而肇事。」等
      語，另原告於警訊時亦稱：「當時我駕車沿中正路北向慢
      車道南向北行駛，到達肇事地點路口，對方車在我車對向
      北向南行駛停於路口處等待左轉，我車輛到達時對方車突
      然往前行進，發生碰撞肇事。」等語（均見上開刑事卷兩
      造之警訊筆錄），則綜觀兩造警訊陳述內容，被告於左轉
      華興街時，確曾於中正路與華興街交岔路口中心處暫時停
      等對向直行車輛，且原告既已注意到被告之轉彎車，理應
      減速慢行，並隨時採取必要之安全措施，詎原告顯未注意
      車前狀況，以致遭被告所駕駛之自小客車發生撞擊，並造
      成造成其受傷之結果，揆諸前揭道路交通規則第94條第3
      項規定，原告之駕駛行為就本件事故之發生亦有過失。
   3、綜前觀之，本院認本件事故雖被告無照駕駛、且駕駛小客
      車行經交岔路口貿然左轉，未讓原告直行騎乘之機車先行
      ，撞及原告騎乘機車之行為，顯有過失，並為本件事故肇
      事之主因。惟原告於車禍發生當時駕駛機車前行，疏未注
      意被告停於路中央等候轉彎之車輛，以採取必要之安全措
      施，仍貿然前行，致遭被告駕駛之自小客車撞及，亦有過
      失，此核與臺灣省臺南區車輛行車事故鑑定委員會鑑定結
      果認定被告無照駕駛小客車，行經設有管制號誌肇事岔路
      口，轉彎車未讓直行車先行，為肇事主因；而原告駕駛普
      通重型機器腳踏車，未注意車前狀況，為肇事次因等語相
      符，有該會南鑑字第950751號鑑定意見書1份附於上開刑
      事卷宗可考，益徵證明被告就本件交通事故應負過失之責
      。今原告因前揭車禍致受有頸椎損傷併椎間盤突出合併頸
      椎損傷、顏面撕裂傷合併多處擦傷、左小腿挫傷等傷害之
      事實，已如前述，則被告之過失行為與原告之受傷間，即
      具有相當因果關係，自應依民法第184條第1項前段規定，
      對原告負侵權行為損害賠償責任。惟原告就損害之發生與
      有過失一節，亦同堪採信，然此僅減輕被告之賠償義務，
      尚不足以否定原告之損害賠償權利，應適用過失相抵原則
      。依此，經本院斟酌雙方過失原因力之強弱，應認被告就
      本件車禍之發生，應負百分之80之過失責任，原告則應負
      其餘百分之20之過失責任。
五、按汽車、機車或其他非依軌道行駛之動力車輛，在使用中加
    損害於他人者，駕駛人應賠償因此所生之損害；又不法侵害
    他人之身體或健康者，對於被害人因此喪失或減少勞動能力
    或增加生活上之需要時，應負損害賠償責任；及不法侵害他
    人之身體、健康、名譽、自由、信用、隱私、貞操，或不法
    侵害其他人格法益而情節重大者，被害人雖非財產上之損害
    ，亦得請求賠償相當之金額，民法第191條之2前段、第193
    條、第195條分別定有明文。查被告之駕駛行為轉彎車未讓
    直行車先行，與原告騎乘之機車發生交通事故，導致原告身
    體受傷之事實，業如前述。被告之過失行為，顯與原告身體
    所受傷害間有因果關係，自係不法侵害原告之權利，原告依
    據侵權行為之法律關係，請求被告賠償自屬有據。茲就原告
    請求損害賠償之各項費用（包含醫療費用、不能工作之損害
    、精神慰藉金等項），是否合理，分述如下：
   1、醫藥費部分：
      原告主張其因本次車禍受傷至醫院治療，計支出約5萬元
      之醫藥費等情，業據其提出醫療費用收據原本14紙為證，
      然依原告所提上開醫療費用收據原本觀之，其支出之醫療
      費用關於財團法人奇美醫院部分為4,150元、財團法人義
      大醫院部分為41,841元、阮綜合醫院為300元，合計僅為
      46,291元，嗣經本院依職權另向財團法人義大醫院函詢原
      告因上開事故所支出之醫療費用應為若干時，則經該院函
      覆原告所支出之醫療費用共計46,215元一節，復有該院96
      年7月5日義醫字第09600892號函在卷可稽。由是觀之，原
      告支出之醫療費用總計應為50,665元（計算式：46215＋
      4150＋300＝50665），經核原告之受傷情形及社會地位，
      其支出之醫藥費醫均屬相當且必要之醫療費用，則原告主
      張其受有醫療費損害計為5萬元一節，自屬適當。
   2、不能工作之損害部分：
      原告主張其於本件車禍事故發生前，係在裕運起重工程有
      限公司擔任吊車司機及搬運工作，月薪47,000元，因本件
      車禍受傷受有頸椎損傷併椎間盤突出合併頸脊隨損傷、顏
      面撕裂傷合併多處擦傷、左小腿挫傷等傷害，自發生車禍
      迄今均無法從事原任工作，至少將近14個月減少領取56萬
      元之薪資，原告僅請求其中之47萬元之不能工作損失等情
      ，雖據原告提出裕運起重工程有限公司（以下簡稱裕運公
      司）員工職務證明書1紙為證，惟查，原告所提上開員工
      職務證明書，僅記載原告於95年4月24日到職擔任該公司
      組員，並未說明原告之月薪若干，而依本院職權調取原告
      之95年度所得申報資料所示，原告於95年度任職裕運公司
      之月薪申報為15,840元（原告95年4月24日到職至95年5月
      31日車禍發生時，任職期間僅有1個月）一節，亦有卷附
      原告之稅務電子閘門財產所得調件明細表一份可稽，原告
      雖主張其實際月薪為47,000元，而裕運公司係按勞工保險
      最低投保薪資申報，並非其實領薪資云云，然因原告未能
      提出其薪資袋或其他可資證明為其薪資所得者，則其前揭
      主張薪資超過15840元部分實屬無據，仍應以上開所得申
      報資料月薪15,840元為計算基準。嗣經本院依職權向財團
      法人義大醫院醫院函查原告不能工作期間，則經該院函覆
      ：原告截至96年6月1日至門診就診時，兩上肢仍然無力，
      也無法作精細動作，目前仍不適合從事其原來之工作，自
      最後一次門診時間起算（即96年6月1日），約須休養及復
      健3至6個月，始能勝任原來之工作等語，有該院96年7月5
      日義醫字第09600892號函在卷可稽，是綜觀原告之工作內
      容及傷勢情況，認原告主張其因本件事故受傷不能工作之
      期間達14個月部分，尚屬可採，依此計算結果，原告因傷
      不能工作去獲取之薪資總額應為221,760元（計算式：158
      40*14＝221760），是原告之請求在上開221,760元金額之
      範圍內，核屬正當，應予准許，逾該數額之請求，為無理
      由，不應准許。
   3、精神慰撫金部分：
      按慰撫金數額之認定，除依被害人及其家屬所受身體上及
      精神上痛苦程度及所造成之影響二者予以衡量外，尚須斟
      酌雙方之身分資力與加害之程度等情予以核定。查原告主
      張其因本件車禍受有頸椎損傷併椎間盤突出合併頸椎損傷
      、顏面撕裂傷合併多處擦傷、左小腿挫傷等傷害，然被告
      至今均未至原告住所慰問，亦未賠償任何分文，令原告身
      心受創嚴重，為此請求被告應賠償原告精神慰撫金10萬元
      等情，本院查，原告高職畢業、未婚、事故時任職於裕運
      公司、月薪一萬餘元，名下並無任何財產，且其復因本件
      車禍事故因身體傷害情狀不輕，迄今均無法從事原有工作
      以獲取生活所得，其精神甚為痛苦；至被告國中畢業、離
      婚、育有二子、事故時任職於巧勤股份有限公司，月薪一
      萬四千餘元，名下亦無任何財產等情，有本院依職權調取
      兩造稅務電子閘門財產所得調件明細表各一份在卷可憑，
      故本院斟酌兩造年齡、身分、地位、原告所受傷害、被告
      就本件事故之過失程度、迄今均無意賠償原告任何損害及
      其他一切情狀，認原告請求精神慰撫金100,000元，尚屬
      相當，自應准許。
   4、綜前觀之，原告主張之損害額，合計應為371,760元（計
      算式：醫療費用50,000元＋不能工作損害221,760元＋精
      神慰撫金100,000元＝371,760元）。
六、按損害之發生或擴大，被害人與有過失者，法院得減輕賠償
    金額或免除之，民法第217條第1項定有明文。查本件車禍之
    發生，被告固有駕駛小客車行經交岔路口貿然左轉，未讓原
    告直行騎乘之機車先行之過失，惟原告亦有疏未注意車前狀
    況，採取必要之安全措施之過失，依此，經本院斟酌雙方過
    失原因力之強弱，應認被告就本件車禍之發生，應負百分之
    80之過失責任，原告則應負其餘百分之20之過失責任，已如
    前述，本院並依此標準減輕被告賠償責任。因之，原告所能
    請求被告賠償金額，依上開過失責任比例分擔後，被告應賠
    償原告之金額應為297,408元。
七、再按「保險人依本法規定給付之保險金，視為加害人或被保
    險人損害賠償金額之一部分；加害人或被保險人受賠償請求
    時，得扣除之」，亦為強制汽車責任保險法第30條所明定。
    查本件原告因汽車交通事故已依該法規定獲得6萬元保險金
    理賠之事實，業經原告陳明在卷，則上開6萬元強制險保險
    金部分，依前揭規定，即應視為加害人損害賠償金額之一部
    分而予以扣除，準此計算：原告所得請求之賠償金額應為
    237,408元（000000-00000＝237408）。
八、綜上所述，原告依據侵權行為之法律關係，請求被告賠償原
    告因上開車禍事故所受損害237,408元，洵屬有據，應予准
    許，至原告逾此部分之請求，則無理由，應予駁回。
九、又本件為關於財產權之訴訟，所命給付之金額未逾50萬元之
    所為被告敗訴判決，依民事訴訟法第389條第1項第5款之規
    定，應依職權宣告假執行；並依同法第392條第2項、第3項
    規定，依職權宣告被告得供擔保，免為假執行。
十、本件第一審裁判費6,720元，惟因原告於本件訴訟為部分勝
    敗，故上開裁判費中之2,688元應由被告負擔外，餘由原告
    負擔，本院併依職權宣告之。
據上論結，本件原告之訴為一部有理由，一部無理由，依民事訴
訟法第385條第1項前段、第87條第1項、第79條、第389條第1項
第5款、第392條第2項、第3項，判決如主文。
中　　華　　民　　國　　96　　年　　8 　　月　　21　　日
                  民事第三庭    法　官　林彥君
以上正本係照原本作成
如對本判決上訴，須於判決送達後20日內向本院提出上訴狀
中　　華　　民　　國　　96　　年　　8 　　月　　21　　日
                                書記官　張豐榮
